臺灣高等法院刑事裁定　　　　　　　　　　　　　　　　九十一年度聲再字第一號
　　再審聲請人
　　即受判決人　甲○○
　　選任辯護人　蘇友辰
右列聲請人因詐欺案件，對於本院九十年度上易字第二九七八號中華民國九十年十一
月三十日確定判決（臺灣新竹地方法院八十九年度易字第一○○五號，臺灣新竹地方
法院檢察署八十九年偵字第一七九○號），聲請再審，本院裁定如左：
    主  文
再審之聲請駁回。
    理  由
一、聲請再審意旨略以：
  (一)告發人黃燦楠在另案被訴侵占一案於台灣新竹地方法院民國（下同）八十九年七
    月二十五日之訊問筆錄供稱：甲○○七、八、九、十月份的顧問車馬費是十一月
    五日領的云云；洵足證明受判決人所辯在八十七年七至十月期間內，並未擔任原
    宏恩醫院之院長，亦未向該院領取分文，迨至十一月二日雙方終止合夥契約後，
    聲請人因不甘籌備期間出錢出力之辛勞付諸流水，乃要求賠償車馬費損害，具實
    無訛。此項重要證據原確定判決顯然漏未斟酌，自足以影響判決之認定，至為明
    顯。
  (二)又聲請人與黃燦楠雙方於八十七年六月三十日所訂合夥協議書第三條內載合夥期
    間自八十七年八月一日起至雙方合議終止之日止；確定判決竟認定受判決人自八
    十七年七月起即在該院兼任院長一職，顯有錯誤。蓋合夥契約在該七月份既尚未
    生效，何能由受判決人兼任院長，前開契約重要內容，確定判決亦漏未審酌。
  (三)另告發人黃燦楠於八十九年四月十九日檢察官第一次偵查時供稱：七月到十月因
    為尚未開業，所以是給他車馬費等三、四種名目，大約五萬元左右云云。參照卷
    附新竹市衛生局八十八年一月四日（八八）新市衛三字第一九七二七號函文指出
    ，宏恩因內部整修自八十七年十一月一日起至同年十二月三十一日復業。足證原
    宏恩醫院在十一月一日停業前，仍在營運之中，而籌備中的新宏恩醫院既尚未開
    業，受判決人絕不可能兼任舊宏恩醫院之院長職務甚明，是該項足生影響於判決
    之重要證據，確定判決亦漏未審酌。
  (四)末者，依醫療法第十三、十四、十九條規定內容以觀，私立醫療機構之開業、歇
    業、停業、復業或其登記事項變更，應以醫師為申請人，向衛生主管申請核准登
    記或核備。本案宏恩醫院原來負責人為黃有謀院長，渠於八十七年七月至十月間
    仍然在職，並未變更，如果被告已於上開期間內接任院長，必須先向新竹市衛生
    局申請核准。告發人黃燦楠於九十年九月二十六日在鈞院第一次訊問時供稱：「
    被告來找我，他有興趣做（指經營宏恩醫院）九月一日已經開始門診，有醫師來
    門診」；法官再問：「你要開業，有否報備」答稱：「有，再陳報。」。惟嗣後
    幾次開庭，黃燦楠始終未提出陳報文件，原審亦未進一步調查確認。經按該院曾
    否在九月一日變更新負責人重新開業，並已向衛生局申請核准或為變更登記之陳
    報，對於被告有無擔任院長之認定具有決定性的影響。良以聲請人既未接掌宏恩
    醫院重新開張，當然不可能擔任院長經營醫院，也就無所謂從事「醫療行為」或
    「醫療行政業務」，要無違反「醫療專勤辦法」及「獎勵金發給要點」之可言。
    原審未待告發人陳報或函查確認即逕行判決，認定聲請詐領獎勵金，自有對重要
    證據漏未審酌之違誤。
  (五)因有前述諸多足生影響於判決之重要證據漏未審酌，爰依照刑事訴訟法第四百二
    十一條及第四百二十四條規定聲請再審云云。
二、惟按依刑事訴訟法第四百二十一條之規定聲請再審，必須有足生影響於判決之重
    要證據漏未審酌者，始得准許之；此觀諸該法條之規定自明。經查：
  (一)本院九十年度上易字第二九七八號確定判決認定再審聲請人即受判決人甲○○有
    違反「省市立醫療機構醫師專勤服務辦法」及「省市政府衛生處局所屬醫療機構
    人員獎勵金發給要點」之規定，仍詐領四個月之基本獎勵金共新臺幣九萬六千元
    之犯行，乃係以：「前開犯罪事實，迭據告發人黃燦南指訴不移，宏恩醫院職員
    嚴秀娟，張南富於原審偵審時證稱被告雖未看診，但在醫院擔任院長，做人事安
    排，聘僱醫師，而醫院內部文件都是被告簽名等語。被告坦認卷附之現金收入傳
    票（影本）上之「吳院長」、「院長」或「可」之簽章係其所為無訛，觀諸其上
    摘要欄記載內容分別為「健保掛號收入」「部份負擔」「暫收保講金」「一般自
    費收入」，日期則自八十七年九月四日至同年月三十日。被告確於籌備期間有實
    際處理宏恩醫院行政事務之事實，顯難謂僅係暫時幫忙而無兼差處理醫院行政事
    務之情事。」云云，及「查醫師在外兼差為個別醫療行為，已在禁止領取獎金之
    列，而情節較重之在外開設醫院，反而仍得領取獎金，顯非合理，衛生署前開釋
    示難認妥適，本院不受其解釋之拘束。被告籌備宏恩醫院期間，顯已從事醫療行
    政等相關業務，有如前述，其顯違反前開有關辦法之規定。被告甲○○每月領得
    新竹醫院基本獎勵金二萬四千元，四個月共計九萬六千元，復有新竹醫院八十九
    年四月二十五日（八九）新醫人字第二一七二號函暨八十七年七月至同年十月醫
    師基本獎勵金請領清冊影本在卷足稽。雖被告領受上開獎金並非主動聲請支給，
    惟依上開獎勵金發給辦法暨要點，既明文規定受領獎勵金之醫師不得在外開業或
    兼業，則其就有無開業或兼業之事實，應負有告知義務，詎被告隱瞞仍在宏恩醫
    院兼業之事實，致新竹醫院相關承辦人員，陷於錯誤而仍舊發給基本獎勵金，被
    告明知而仍予受領，其主觀上為自己不法所有之意圖，及客觀上有消極利用對方
    之錯誤，即不得謂非為詐欺」等語，為其主要之理由。
  (二)再審聲請人所提出告發人黃燦楠在另案被訴侵占一案於台灣新竹地方法院八十九
    年七月二十五日之訊問筆錄固有記載：甲○○七、八、九、十月份的顧問車馬費
    是十一月五日領的云云。惟依該筆錄之記載，已明確說明雖係「十一月五日領的
    」，然係「（八十七年）七、八、九、十月份的車馬費」等語。果若再審聲請人
    確係於終止合夥關係後，因不甘籌備期間出錢出力之辛勞付諸流水，方才要求告
    發人黃燦楠以車馬費為由賠償損害，則告發人黃燦楠之前揭筆錄何需強調「七、
    八、九、十月份的顧問車馬費」？再審聲請人所提出此部分告發人黃燦楠之訊問
    筆錄，並不足影響於原確定判決。
  (三)再審聲請人所指其與告發人黃燦楠所訂合夥協議書第三條內雖記載合夥期間自八
    十七年八月一日起至雙方合議終止之日止。然再審聲請人所提出告發人黃燦楠在
    另案被訴侵占一案於台灣新竹地方法院八十九年七月二十五日之上開訊問筆錄中
    ，已另記載：（問黃燦楠：合夥期間開始日期是八月一日，為何要付七月份的費
    用），（黃燦楠答）因為告訴人（即甲○○）從七月份就開始領七月份的薪水等
    語（見卷附筆錄）。原確定判決以告發人黃燦楠一再指陳再審聲請人自八十七年
    七起即有領取宏恩醫院之車馬費等；並參酌再審聲請人坦承現金收入傳票（影本
    ）上之「吳院長」、「院長」或「可」之簽章係其所為無訛，而認定再審聲請人
    自八十七年七月起，於籌備期間即有實際處理宏恩醫院行政事務之事實，並無不
    合邏輯推理之處。再審聲請人所指其與告發人黃燦楠所訂合夥協議書，並不足影
    響於原確定判決。
  (四)再審聲請人所指告發人黃燦楠於八十九年四月十九日檢察官第一次偵查時雖供稱
    ：「七月到十月因為尚未開業」云云；然同次庭訊中另又供陳：「所以是給他車
    馬費等三、四種名目，大約五萬元左右」等語。原確定判決參酌再審聲請人於籌
    備期間有實際處理宏恩醫院行政事務之事實，認定再審聲請人自八十七年七月起
    ，即與黃燦南合夥經營新竹市私立宏恩醫院，並由其兼任院長一職，亦無不合邏
    輯推理而足生影響於原確定判決之處。聲請意旨所指「宏恩醫院在十一月一日停
    業前，仍在營運之中，而籌備中的新宏恩醫院既尚未開業，受判決人絕不可能兼
    任舊宏恩醫院之院長職務」云云，並無任何理論依據可憑。至於再審聲請人另提
    出新竹市衛生局八十八年一月四日（八八）新市衛三字第一九七二七號函文所述
    「宏恩因內部整修自八十七年十一月一日起至同年十二月三十一日復業」乙節，
    核與原確定判決認定再審聲請人自八十七年七月起，與黃燦南合夥經營新竹市私
    立宏恩醫院，至同年十一月二日止之期間無關，自不足生影響於原確定判決。
  (五)依醫療法第十三、十四、十九條之規定，私立醫療機構之開業、歇業、停業、復
    業或其登記事項變更，固應以醫師為申請人，向衛生主管申請核准登記或核備。
    然再審聲請人與黃燦南合夥經營新竹市私立宏恩醫院後，違反「省市立醫療機構
    醫師專勤服務辦法」及「省市政府衛生處局所屬醫療機構人員獎勵金發給要點」
    之規定，隱匿其兼業之實情，仍向省立新竹醫院詐領四個月之基本獎勵金，本係
    觸犯刑罰法律之行為；再審聲請人當無可能自暴其短，明目張膽登記為宏恩醫院
    之院長。原確定判決基於前揭第一項所敘述之證據，認定再審聲請人在他人掛名
    為院長之醫院兼業合夥經營，亦無不合邏輯推理之處。尚難以告發人黃燦楠於九
    十年九月二十六日在台灣高等法院第一次訊問時，對於法院訊問：「你要開業，
    有否報備」，答稱：「有，再陳報」云云；惟嗣後幾次開庭，黃燦楠始終未能提
    出陳報再審聲請人為院長之文件，即得謂再審聲請人未與黃燦南合夥經營新竹市
    私立宏恩醫院。
三、聲請再審意旨所指各節，均不足影響於原確定判決。再審聲請人依刑事訴訟法第
    四百二十一條及第四百二十四條之規定據以聲請再審，並無理由，應予駁回。
四、爰依刑事訴訟法第四百三十四條第一項，裁定如主文。
中      華      民      國    九十一    年      一      月    三十一    日
                              臺灣高等法院刑事第十二庭
                                  審判長法  官  劉 景 星
                                        法  官  陳 志 洋
                                        法  官  陳 博 志
右正本證明與原本無異。
不得抗告。
                                        書記官  陳 嘉 文
中      華      民      國      九十一   年     二    月      四        日
